【裁判字號】    88,訴,118
【裁判日期】    901211
【裁判案由】    侵權行為損害賠償
【裁判全文】
臺灣高等法院臺中分院民事判決  八十八年度訴字第一一八號
      原      告    乙○○
      複  代理人    丙○○
      被      告    甲○○
右被告因殺人未遂刑事案件上訴，原告提出附帶民事請求損害賠償事件，經刑事庭裁
定移送，本院判決如左：
      主      文
被告應給付原告新台幣壹佰伍拾萬元，及自民國八十八年四月十五日起，至清償日止
按年息百分之五計算之利息。
訴訟費用由被告負擔。
本判決第一項於原告以新台幣伍拾萬元供擔保後得假執行。被告如於假執行程序實施
前，以新臺幣壹佰伍拾萬元為原告預供擔保，得免為假執行。
      事      實
甲、原告方面：
一、聲明：求為判決：
(一)、被告應給付原告新台幣壹佰伍拾萬元，及自起訴狀繕本送達被告翌日起至清償日
    止按息百分之五計算之利息。
(二)、訴訟費用由被告負擔。
(三)、原告願供擔保請准宣告假執行。
二、陳述：
(一)、緣被告甲○○於八十六年三月三日晚上九時三十分許，託陳天來至陳金龍住處，
    叫陳金龍至屋外商談土地問題，陳金龍以伊已就寢不願出去，陳天來遂將該情轉
    告甲○○，甲○○心生不悅，乃取來其所有七星劍一把，砸毀陳金龍農用汽車玻
    璃，陳金龍之子即原告乙○○在屋內聽見砸破玻璃聲音，外出查看，甲○○竟基
    於殺人之犯意，持該七星劍朝乙○○正面由上往下猛砍，未中，又舉劍再砍時，
    乙○○閃避不及，惟恐生命發生危險，出手抓住七星劍，致乙○○受有右手掌撕
    裂傷、右手第二、三指撕裂傷、第四、五指截斷傷合併神經血管肌腱及骨頭斷裂
    、左手掌亦有撕裂傷，乙○○受傷慘重，鮮血直流，隨即被人送醫急救，才倖免
    於難。
(二)、按因犯罪而受損害之人，於刑事訴訟程序得附帶提起民事訴訟，對於被告及依民
  法負賠償責任之人，請求回復其損害，刑事訴訟法第四百八十七條第一項定有明文
  。又因故意或過失，不法侵害他人之權利者，負損害賠償責任，民法第一百八十四
  條第一項前段定有明文；又不法侵害他人之身體或健康者，對生活上之需要時，應
  負損害賠償責任，同法第一百九十三條定有明文；不法侵害他人之身體、健康名譽
  或自由者，被害人雖非財產上之損害，亦得請求賠償相當之金額，同法第一百九十
  五條第一項定有明文，故依前揭法條被告均應負責賠償。
(三)、原告請求損害賠償，分述如左：
１、無法工作期間之損失部分（八十六年三月起至同年六月止）：
    查乙○○僅國中畢業，名下亦無任何不動產，經濟狀況僅屬小康，尚須扶養子女
    四人（最小一歲，最大亦僅十歲），再由於乙○○一直種田務農，可見本有收入
    ，因務農平日並無開立單據，故雖無法提出收入證明，故被告應賠償原告乙○○
    四個月完全無法工作之損失共新台幣（下同）六萬三千三百六十元（按以最低勞
    動基本工資每月一萬五千八百四十元ｘ４等於六萬三千三百六十元）。
２、減少工作能力部分（八十六年七月起至一百一十六年七月止）：
    又乙○○於受本次傷害時為三十歲，於一般情形下尚可工作三十年，而依台中榮
    民總醫院復健科病情鑑定書可知，乙○○因本次傷害結果，其整體工作能力減少
    約百分之三十（如証一），是就減少工作能力部分，被告應賠償原告共一百七十
    一萬七百二十元（按最低勞動基本工資每月一萬五千八百四十元ｘ１２個月ｘ３
    ０年ｘ３０％等於一百七十一萬七百二十元），此部分原告先請求八十三萬九千
    八百九十八元（其餘保留請求權）。
３、醫療費用部分：
    按乙○○因本次受傷害，又於民國八十九年陸續至醫院接受治療，共支出一千五
    百九十四元（按２５７＋１０８０＋２５７等於１５９４，如證二），亦應由被
    告負責賠償，故關於本件訴訟，被告應賠償原告醫療費共九萬六千七百四十二元
    （按至八十六年三月之醫藥費為九萬五千一百四十八元＋一千五百九十四元等於
    九萬六千七百四十二元）。
４、慰撫金部分：
    按原告於受本次傷害後，事故發生之驚險竟成每晚夢魘，精神受有驚嚇及不安，
    且本以為治療後雙手及其工作能力終將回復正常狀況，今得知病情鑑定結果，整
    形外科醫師鑑定原告「(一)右手第四指遠端指關節活動功能喪失，指尖神經感覺麻
    木；右手第五指遠端及近端指關節活動功能喪失，近端指關節粘合。(二)右手第四
    、五指有明顯骨頭形列變形。(三)第四、五指指頭活動功能明顯障礙。」，而復健
    科醫師鑑定原告「右手食指、中指、無名指，活動受限，手功能損失約２５％；
    左手比較無力，容易抽筋（當工作用力時），整體工作能力約減少百分之三十」
    等，原告更深感絕望、難過，精神受到重大打擊，而此等創痛、打擊實肇因於被
    告所為之傷害所致，是被告應賠償原告精神慰撫金為八十萬元，原告於本件僅先
    請求其中之五十萬元。
    右列原告乙○○請求之損害賠償費用共為一百五十萬元（63360＋839898＋96742
    ＋500000=0000000）。
三、證據：提出台中榮民總醫院病情鑑定書影本四張、醫療費用收據影本二張為證。
    並聲請醫院鑑定受傷情形。
乙、被告方面：
一、聲明：求為判決駁回原告之訴，如受不利判決，願供擔保請准宣告免為假執行。
二、陳述：
    (一)、本件請求損害賠償事件，茲因刑事部分，原審法院對於被告有利證據均未調
        查，且任意推斷事實，致被告受不利益之判決顯有違誤，經被告聲明上訴，
        業由臺灣最高法院審理在案，至今尚未終結，故請求於刑事判決確定前，准
        予先行裁定停止訴訟。
    (二)、被告於民國（下同）八十六年三月三日晚上九時許，因欲與陳金龍商討土地
        問題，託陳天來至陳金龍住處，請陳金龍至屋外商談，被告甲○○並先前往
        位於陳金龍住處附近之胞弟陳進涼家等候。嗣後陳天來至陳進涼家，將陳金
        龍不願出來之情形告訴被告後，被告即欲開車回家，但未駛遠，被告想起要
        請陳進涼修理損壞之七星劍，遂揹劍折回陳進涼住處。被告甫坐下，揹在手
        臂上之七星劍尚未卸下，即聽到陳進諒至陳進涼家大聲喊叫「好膽、出來」
        ，被告順勢起身外出查看，被告跨出陳進涼家門，即遭陳進諒從背後抱住，
        陳金龍並趁被告不及防備之際將掛在被告甲○○手臂上之七星劍抽出抵住被
        告脖子，原告乙○○則抓住劍尾，被告因恐被殺傷，以右手握住劍身，用力
        將劍刃轉成垂直，再用小臂猛擊，造成劍身彎曲，然後用力掙脫束縛逃跑，
        致被告右手造成撕裂傷之傷害。原告之父親陳金龍因見被告逃走，急欲追趕
        被告，即把劍抽離，未注意原告之手仍握著劍尾，以致原告之手受到創傷。
        被告脫逃後，陳金龍復持劍追砍被告之身體，並與其子陳進諒、乙○○及其
        妻林素英共向圍殺被告，致造成被告頭部裂創傷６×１×１公分、臉部多處
        挫擦傷、左上臂傷８×２公分、右手撕裂傷２×１×１公分、雙下腿挫傷併
        瘀血１０×５公分等傷害（證一），此部分並經台灣彰化地方法院八十六年度
        易字第二五四二號判決拘役二十日確定在案（證二）。故本事件真正之被害
        人應為被告。
    (三)、依被告之診斷證明書所載，被告本身受有頭部創裂傷６×１×１公分及
        右手撕裂傷２×１×１公分等，其傷口形狀大小與原告右手掌所受之撕裂傷
        ５×２×１公分、右手第二、三指撕裂傷３×１×１公分及３．５×１×１
        公分形狀相仿，而原告之傷乃係由七星劍所造成，由此可推定被告頭部與右
        手掌之傷同樣是七星劍刀刃所造成之傷口，斷無可疑。證人陳進涼八十六年
        六月十八日刑事程序審理時供稱「看見告訴人他們父子三人陳金龍、乙○○
        、陳進諒追著被告出去。」、「（當時七星寶劍在誰手上？）陳金龍手上」
        （證三）。由此可知七星劍自始即為陳金龍持以脅迫被告，進而殺傷被告。
        另被告於八十六年六月四日刑事程序審理時供述「當天（八十六年三月三日
        ）晚上乙○○他們就拿去警察局，扣在北斗分局成功派出所」（八十六年六
        月四日審判筆錄）（證四），但證人北斗分局警員陳宗嵐於八十六年八月六
        日刑事審理程序時供述「八十六年三月十三日至乙○○家作筆錄時，乙○○
        的父親陳金龍當場交給我的。」，則扣案之七星劍交給北斗分局成功派出所
        扣留，已是案發十日後警員至原告家作筆錄時才由原告之父親陳金龍交給警
        察，另原告與證人陳進諒於刑事審理程序中都未供述其打倒被告後由被告手
        中奪得七星劍,由此可見七星劍自始至終即非被告所持，被告不知七星劍之
        下落，才會以為告訴人當天即把劍交給警察，自屬當然。故被既始終未持有
        七星劍，自無可能以其砍傷被告。
    (四)、再由原告所受之傷處以觀原告手部受傷的位置於右手食指以下四指較嚴重，
        手掌雖亦有受傷，然依經驗判斷，應是其右手指腹握於刀刃的位置，再經持
        刀人將刀往外抽，其所受的傷才會如此，但原告於起訴狀事實及理由一中記
        載「甲○○竟基於殺人之犯意，持該七星劍朝乙○○正面由上往下猛砍，未
        中，又舉劍再砍時，乙○○閃遴不及，惟恐生命發生危險，出手抓住七星劍
        。」云云，顯見其傷應非如原告所述是被告將其砍傷，應是如被告所稱原告
        之父親拿七星劍押住被告，原告將手握於劍尾之劍刃泣置，其父將劍抽離時
        ，致誤傷原告之手。
三、證據：提出驗傷單、台灣彰化地方法院八十六年度易字第二五四二號判決等影本
    各一件、審判筆錄影本二件為證。
丙、本院依職權調閱本院八十七年度上訴字第三二六九號刑事卷宗（含臺灣彰化地方
    法院檢察署八十六年度偵字第三三０八號偵查卷宗）。
      理      由
一、被告經合法通知，未於言詞辯論期日到場，核無民事訴訟法第三百八十六條各款
    所列情形，爰依原告聲請，由其一造辯論而為判決。
二、按刑事訴訟所調查之證據，及刑事訴訟而認定之事實，非當然有拘束民事訴訟判
    決之效力。」（最高法院三八年穗上字第八七號判例參照），是被告以被訴刑事
    部分業由最高法院審理中，請求於刑事判決確定前，先行裁定停止訴訟，核無必
    要，合先敘明。
三、本件原告起訴主張：被告甲○○於八十六年三月三日晚上九時三十分許，託陳天
    來至陳金龍住處，叫陳金龍至屋外商談土地問題，陳金龍以伊已就寢不願出去，
    陳天來遂將該情轉告甲○○，甲○○心生不悅，乃取來其所有七星劍一把，砸毀
    陳金龍農用汽車玻璃，陳金龍之子即原告乙○○在屋內聽見砸破玻璃聲音，外出
    查看，甲○○竟基於殺人之犯意，持該七星劍朝乙○○正面由上往下猛砍，未中
    ，又舉劍再砍時，乙○○閃避不及，惟恐生命發生危險，出手抓住七星劍，致乙
    ○○受有右手掌撕裂傷、右手第二、三指撕裂傷、第四、五指截斷傷合併神經血
    管肌腱及骨頭斷裂、左手掌亦有撕裂傷，乙○○受傷慘重，鮮血直流，隨即被人
    送醫急救，才倖免於難。被告應負侵權行為損害賠償責任，爰依民法第一百八十
    四條第一項前段、第一百九十三條、第一百九十五條第一項規定，求為命被告賠
    償新台幣一百五十萬元及其法定利息之判決。
四、被告則以：
    被告因七星劍損壞，刀柄與刀刃分開，乃將七星劍帶去給陳進涼修理，於背在手
    臂上尚未卸下，即聽到陳進諒至陳進涼家大聲喊，被告順勢起身外出查看，被告
    跨出陳進涼家門，即遭陳進諒自背後抱住，陳金龍並趁被告不及防備之際將掛在
    被告手臂上之七星劍抽出抵住被告脖子，原告則抓住劍尾，被告恐被殺傷，以右
    手握住劍身，用力將劍刃轉成垂直，再用手臂猛擊，造成劍身彎曲，然後用力掙
    脫束縛逃跑，致被告右手造成撕裂傷等語資為抗辯。
五、原告主張因土地糾紛，被告於前開時間持所有七星劍到場，並致原告受有右手掌
    撕裂傷、右手第二、三指撕裂傷、第四、五指截斷傷合併神經血管肌腱及骨頭斷
    裂、左手掌亦有撕裂傷並不爭執，並有另被害人陳進諒及證人陳金龍於刑事偵查
    及審判中指證情形相符（見調閱之台灣彰化地方法院檢察署八十六年度偵字第三
    三０八號偵查卷第二十一至三十三頁、台灣彰化地方法院八十六年度訴字第五一
    一號刑事卷宗第九十四頁、本院八十七年度上訴字第二二六九號刑事卷第三十五
    至三十九頁）並有診斷證明書一紙及汽車相片二張在卷可稽，復有七星劍一把於
    刑事案件扣案如本院刑事卷宗第六十九頁照片足資佐證。(2)原告指述因於右開時
    地為被告所帶之七星劍所砍，伊閃避不及，以雙手接劍，後將劍推出，以致雙
    手受傷（情節參本院刑事卷第五十九頁照片），經刑事庭隔離訊問，並當庭拍照
    表演，核與原告之弟即被害人陳進諒所述情節相符（情節參本院刑事卷第六十頁
    照片）。且與童綜合醫院之診斷書及病歷表所載原告受傷情節相符。被告雖辯稱
    當時是陳金龍抽出其所持七星劍抵住其脖子，為陳進諒自背後抱住，原告以雙手
    抓住七星劍劍尾，共同押住其脖子，其為掙脫包圍，並避免要害遭七星劍所傷，
    故用右手握住劍身，用力將劍刃轉成垂直，再用小臂猛擊，在旋轉劍刃時，陳金
    龍見其欲掙脫包圍，將七星劍抽出時，因原告雙手部尚握住七星劍劍尾，以致於
    陳金龍抽劍時，原告為劍所傷云云（情節參刑事卷第五十五頁－五十八頁照片）
    。惟查被告於偵查中即供稱其帶去之七星劍刀柄及刀刃係分開的（見偵查卷第十
    四頁反面），其於原審刑事庭亦供稱七星劍已經壞掉，刀柄及刀刃係分開的，不
    可能用來砍原告（見原審刑事卷第十五頁、八十四頁反面），若刀柄及刀刃係分
    開的，陳金龍如何能抽出該劍？又所辯陳金龍抽出其劍，押住其脖子，原告以雙
    手握劍尾，其反抗，陳金龍抽劍時傷及原告，然刀柄及刀刃既係分開，陳金龍抽
    劍時，亦應無法抽動劍身，如何能傷及原告雙手？顯見其所辯刀柄及刀刃當時係
    分開的因而拿去修理，與其所辯原告受傷原因，自相矛盾。且當時訴外人陳金龍
    之車，除前檔風玻璃毀損，右側玻璃亦全被打破，有照片附於偵查卷可稽（見偵
    查卷第四頁正、反面），按如係倒車碰撞，則應係車子凸出之保險桿會碰撞，惟
    觀諸該車，保險桿並未損壞，顯係故意損壞汽車擋風玻璃，灼然可見，參諸證人
    王樹分於警訊時證稱：「我．．．在原告家泡茶時，聽到屋外有一聲碰的聲音，
    看到原告、陳進諒兄弟外出查看，約十分鐘後，伊隨後外出，發現原告手部受傷
    ，陳進華叫我開車將原告送醫等語（見原審刑事卷一○九頁) ，偵查中經具結，
    亦為相同之證詞（見偵查卷第二十一頁反面），按王樹分與被告、原告等均係鄰
    居關係而已，其於警訊時，尚在調查初始，尚無串證之必要與可能，所為證言，
    並無任何瑕疵，自為可採，而依其證詞可證在被告以七星劍毀損陳金龍車子發生
    聲響時，係原告及陳進諒兄弟二人先外出查看，再參諸證人即被告之叔陳天來於
    原審證稱：甲○○說要與陳金龍談土地問題，伊要我去叫陳金龍，伊就去叫陳金
    龍，陳金龍在睡覺沒有出來，當時甲○○車未熄火，伊叫他熄火，又去叫陳金龍
    ，陳金龍說他已在睡覺不要出去，伊出來時轉告被告等語（見原審刑事卷第八十
    三頁），足證陳金龍當時在床上睡覺，故於車子被毀損發出聲響，陳金龍應係較
    原告、陳進諒兄弟慢出來，而被告竟稱先由陳金龍抽出其劍，與上開證人所證不
    符，且衡情，被告帶七星劍毀損陳金龍車子檔風玻璃於先，已十足挑釁，並預
    見會有人出來，如確見陳金龍前來，豈有讓陳金龍輕易近身抽劍，由陳進諒自後
    抱伊之理？顯不合常情。再七星劍甚為鋒利，此由原告受傷之情形可見，如陳金
    龍當時抽劍以劍押住被告，原告如欲加共力，豈有愚昧至以雙手緊握鋒利之劍尾
    之理？所辯實不合情理，又被告辯稱其時伊以右手抓劍扭轉劍身，左手以手背推
    出劍，而陳金龍抽劍致傷及原告云云，然衡情，原告如愚昧至以雙手緊握劍尾，
    於被告以右手抓劍扭轉劍身時，手應已感應到被劍身所傷，依人之本能反應，必
    然先放手，而被告於扭轉劍身後，右手尚抓住劍身，其後才以左手背將劍推出，
    依理，陳金龍抽劍，被告之右手於陳金龍抽劍時所受之傷應較原告之手所受之傷
    為嚴重，惟查原告受傷情形為右手掌撕裂傷約五×二×一公分、右手第二、三指
    撕裂傷約三×一×一公分及三‧五×一×一公分、第四、五指截斷傷合併神經血
    管肌腱及骨頭斷裂、左手掌撕裂傷約八×二×二公分（見偵查卷第三頁），而被
    告右手受傷之情形為右手撕裂傷二×一×一公分（見原審卷第十九頁），是依雙
    方之傷勢以觀，被告所辯陳金龍抽劍乙節，亦顯與事理有違，與被告自己之傷亦
    不吻合，而不足採。雖扣案之劍經本院刑事庭送內政部警政署刑事警察局鑑定，
    血跡反應呈弱陽性，非含人血（見本院刑事卷第六十七頁），惟被告及告訴人均
    供稱乙○○之傷是扣案之劍所傷，本院判斷應係於陳金龍檢回該劍送至警局再送
    至法院流程中遭不詳之人清洗，惟此並不足以為被告無以七星劍殺人之反證，另
    被告以證人陳進涼於八十六年六月十八日刑事程序審理中證稱「（當時七星寶劍
    在誰手上？）陳金龍手上」，以證明七星劍自始即為陳金龍持以脅迫被告云云，
    惟該證人同時證稱：發生打架時其在睡覺並未看見，後來聽到吵鬧聲出來看等情
    ，則該證人出來看是打架之後，尚不能以事後劍在陳金龍持有，認定自始即為陳
    金龍持有，而為有利於被告之認定，綜上所述，本件事證已明，被告所辯乃圖卸
    責而編撰之詞，要無足採，原告主張堪信為真實。
六、按因故意或過失不法侵害他人之權利者，負損害賠償責任，又不法侵害他人之身
    體或健康者，對於被害人因此喪失或減少勞動能力或增加生活上之需要時應負損
    害賠償責任，不法侵害他人之身體健康名譽或自由者，被害人雖非財產上之損害
    亦得請求賠償相當之金額，民法第一百八十四條第一項、第一百九十三條第一項
    、第一百九十五條第一項定有明文。從而原告依侵權行為之法律關係訴請被告賠
    償損害自屬正當，茲就原告之請求逐項審酌如左：
  (一)醫療費用部分：
    原告主張因本次受傷害，八十六年三月治療之醫藥費為九萬五千一百四十八元，
    又迄民國八十九年陸續至醫院接受治療，共支出一千五百九十四元，合計九萬六
    千七百四十二元，並據提出醫藥費收據影本及診斷證明書為證，自屬有據。
  (二)無法工作期間之損失部分（八十六年三月起至同年六月止）：
    原告主張其為國中畢業，名下亦無任何不動產，經濟狀況僅屬小康，尚須扶養子
    女四人（最小一歲，最大亦僅十歲），再由於乙○○一直種田務農，並為被告所
    不爭，可見本有收入，因務農平日並無開立單據，故雖無法提出收入證明，請求
    按以最低勞動基本工資每月一萬五千八百四十元計算，而其未能工作之期間，原
    告主張為四個月，經查：原告遭被告所傷於八十六年三月四日急診住院，迄同月
    十日出院，八十六年四月十二日再度手術，於傷口癒合後加上復健治療約三個月
    ，始能從事原從事種菜之工作，此有診斷證明書及沙鹿童綜合醫院病歷表及八十
    八年十月十九日沙鹿童欽字第五二二號函可據（見本院卷第三十三頁、六十二至
    七十六頁附民卷第十一、十二頁），其不能工作期間已逾四個月，原告請求以四
    個月計算自無不合，故原告請求被告應賠償原告四個月完全無法工作之損失共六
    萬三千三百六十元（每月一萬五千八百四十元ｘ４等於六萬三千三百六十元）核
    屬有據。
  (三)減少工作能力部分（八十六年七月起至一百一十六年七月止）：
    原告主張受本次傷害時為三十歲，於一般情形下尚可工作三十年，而依台中榮民
    總醫院復健科病情鑑定書可知，原告因本次傷害結果，其整體工作能力減少約百
    分之三十，此有該院八十九年六月七日中榮醫事字第一八四七號函可據（見本院
    卷第九十一、九十二頁），是就減少工作能力部分，被告得每年損害額為五萬七
    千零二十四元，其一次請求三十年並扣除中間利息之損害額按複式霍夫曼計算法
    為壹佰零陸萬貳仟佰壹拾捌元，其計算式為：[57024*18.00000000（此為應受
    扶養30年之霍夫曼係數）]=0000000（小數點以下四捨五入）。於此範圍內原告
    主張先請求八十三萬九千八百九十八元為有理由。。
  (四)慰撫金部分：
    原告於受本次傷害嚴重，先後歷經急救及手術二次，治療後尚遺有如整形外科醫
    師鑑定原告「(一)右手第四指遠端指關節活動功能喪失，指尖神經感覺麻木；右手
    第五指遠端及近端指關節活動功能喪失，近端指關節粘合。(二)右手第四五指有
    明顯骨頭形列變形。(三)第四、五指指頭活動功能明顯障礙。」，而復健科醫師鑑
    定原告「右手食指、中指、無名指，活動受限，手功能損失約２５％；左手比較
    無力，容易抽筋（當工作用力時），整體工作能力約減少百分之三十」等，原告
    精神自受有重大打擊，而此等創痛、打擊實肇因於被告所為之傷害所致。又原告
    為國中畢業，以農為業，名下亦無任何不動產，經濟狀況屬小康，被告則從事農
    業（見本院刑事卷第二十三頁），，本院斟酌原告等因本件傷害所受之痛苦，及
    教育程度、社會地位、經濟狀況等一切情事，認原告請求五十萬元之範圍內核屬
    適當。
  (五)依前揭計算方法，原告共得請求被告賠償之金額共為一百五十萬元（63360＋
    839898＋96742＋500000=0000000）。
七、綜上所述，原告請求被告賠償一百五十萬元，及自起訴狀繕本送達翌日即八十八
    年四月十五日起算之法定遲延利息（附帶民事起訴狀於八十八年四月十四日送達
    ，見附民卷第十四頁）），為有理由，應予准許。兩造陳明願供擔保請為宣告假
    執行或免為假執行，經核均與規定相符，爰分別酌定相當之擔保金額予以宣告。
八、據上論斷，本件原告之訴為有理由，爰依民事訴訟法第七十八條、四百六十三條
    第三百八十六條第一項前段、第三百九十條第二項、第三百九十二條，判決如主
    文。
中      華      民      國    九十      年     十二     月     十一     日
~B1民事第四庭審判長法  官  黃斐君
~B2                法  官  陳蘇宗
~B3                法  官  張鑫城
右為正本係照原本作成。
如對本判決上訴，須於收受判決送達後二十日內向本院提出上訴書狀，其未表明上訴
理由者，應於提出上訴後二十日內向本院提出上訴理由書（須按他造人數附具繕本）
，並繳納送達用雙掛號郵票拾份（每份參拾肆元）。
上訴時應提出委任律師或具有律師資格之人之委任狀；委任有律師資格者，另應附具
律師及格證書及釋明委任人與受任人有民事訴訟法第四百六十六條之一第一項但書或
第二項（詳附註）所定關係之釋明文書影本。
~B                書記官  劉智文
中      華      民      國    九十      年     十二     月     十八     日
附註：
民事訴訟法第四百六十六條之一（第一項、第二項）
對於第二審判決上訴，上訴人應委任律師為訴訟代理人。但上訴人或其法定代理人具
有律師資格者，不在此限。
上訴人之配偶、三親等內之血親、二親等內之姻親，或上訴人為法人、中央或地方機
關時，其所屬專任人員具有律師資格並經法院認為適當者，亦得為第三審訴訟代理人
。
                                                                        Ｂ


司法院資訊處製作；財團法人民間司法改革基金會備份。
